【裁判字號】    95,交易,52
【裁判日期】    950922
【裁判案由】    過失傷害
【裁判全文】
臺灣高雄地方法院刑事判決              95年度交易字第52號
公  訴  人  臺灣高雄地方法院檢察署檢察官
被      告  乙○○
                      11號
上列被告因過失傷害案件，經檢察官聲請以簡易判決處刑（94年
度偵字第27951 號），本院認不應以簡易判決處刑，改依通常程
序審理，判決如下：
    主  文
乙○○犯過失傷害罪，處拘役伍拾伍日，如易科罰金，以參佰元
折算壹日。
    事  實
一、乙○○持有普通小型車駕駛執照，於民國94年4 月3 日上午
    8 時10分許，其駕駛車牌號碼KF-1572 號自用小客車，沿高
    雄市三民區○○○路外側汽車道由南向北方向行駛，行經該
    路與大順二路交岔路口欲右轉大順二路時，本應注意轉彎車
    應讓直行車先行，且汽車行至交岔路口，其右轉彎時，應距
    交岔路口30公尺前顯示方向燈或手勢，駛至路口後再行右轉
    ，而依當時情形，天氣狀況晴、日間有自然光線、路面狀況
    乾燥無缺陷、無障礙及視距良好，依其之智識、能力亦無不
    能注意之情事，竟疏未注意於相當距離即行顯示方向燈或手
    勢，且未禮讓直行車先行，而貿然右轉，適有丙○○（原名
    ：洪美玉）騎乘車牌號碼ZCW-629 號輕型機車，於其右側同
    方向機車道直行至上開地點，見狀閃煞不及，丙○○上開機
    車之左前車頭，因而與乙○○前揭自用小客車右側車門發生
    擦撞，致使丙○○人車倒地，並受有左顴骨骨折、左鎖骨骨
    折之傷害。
二、案經丙○○訴由高雄市政府警察局三民第二分局移送臺灣高
    雄地方法院檢察署檢察官偵查後，聲請以簡易判決處刑。
    理  由
壹、關於證據能力之意見：按被告以外之人於審判外之言詞或書
    面陳述，除法律有規定者外，不得作為證據，刑事訴訟法第
    159 條第1 項定有明文。又被告以外之人於審判外之陳述，
    雖不符前4 條之規定，而經當事人於審判程序同意作為證據
    ，法院審酌該言詞陳述或書面陳述作成時之情況，認為適當
    者，亦得為證據，刑事訴訟法第159 條之5 第1 項亦定有明
    文。卷附之道路交通事故現場圖、道路交通事故調查報告表
    、高雄榮民總醫院診斷證明書，係被告以外之人於審判外之
    書面陳述，而公訴人及被告乙○○，就上開書面陳述，未於
    本院審理過程中聲明異議，並同意將之作為證據，本院復審
    酌前開書面陳述作成時之情況均屬正常，且與本案相關之待
    證事實具有關連性，認適當作為證據，依前開刑事訴訟法第
    159 條之5 第1 項之規定，認上開陳述均具有證據能力。
貳、實體方面
一、訊據被告固不否認有於前揭時、地與告訴人丙○○發生車禍
    事故，因而導致告訴人受有上開傷害之事實，並供陳其就本
    件車禍事故有所過失，僅辯稱：伊於案發當時，係要到佛光
    山去，但因為路況不熟，找不到要上高速公路的路，後來到
    達前揭交岔路口，看到指示標誌，才臨時右轉，但伊右轉時
    有打方向燈，本件車禍會發生，告訴人騎車速度太快也是原
    因之一，告訴人對於車禍亦與有過失云云。經查：
(一)、前開犯罪事實，除被告上揭供述外，並據告訴人於本院審理
    中證述：案發當時，伊沿高雄市○○路○○道直行，時速約
    僅20公里，到達民族路與大順路交岔路口時，被告汽車從民
    族路外側快車道右轉，導致伊剛過停止線，機車就與被告汽
    車右側發生擦撞，伊並因而從機車上摔倒在地等語（見本院
    卷第63至66頁）明確，且有本件道路交通事故現場圖、道路
    交通事故調查報告表（見偵卷第8 至10頁）、道路交通事故
    現場相片（見偵卷第12至15頁）、告訴人於高雄榮民總醫院
    之診斷證明書（見警卷第11頁）在卷可稽，是被告於前揭時
    、地駕駛車牌號碼KF-1572 號自用小客車，與告訴人騎乘之
    車牌號碼ZCW-629 號輕型機車發生車禍，及告訴人於車禍發
    生後受有左顴骨骨折、左鎖骨骨折之傷害等事實，堪以認定
    。
(二)、按汽車行駛至交岔路口右轉彎時，應距交岔路口30公尺前顯
    示方向燈或手勢，駛至路口後再行右轉，且轉彎車應讓直行
    車先行，道路交通安全規則第102 條第1 項第3 款、第6 款
    前段，分別定有明文，被告考領有普通小型車駕駛執照，對
    上開規定應知之甚詳，其駕駛汽車自應遵守前開規定，而本
    件事故發生時，並無不能注意之情事，被告竟貿然未於相當
    距離即顯示方向燈或手勢，且未禮讓直行車先行，於見到指
    示標誌後突然右轉，以致肇事，其行為自有過失。又告訴人
    因本件車禍事故受有上開傷害之事實，業如前述，則被告之
    過失行為與告訴人受有傷害間，顯有相當因果關係。
(三)、至被告謂告訴人行車速度過快，就本件車禍事故之發生，亦
    與有過失部分，查告訴人於案發當時之行車速度，約為時速
    20公里乙情，業據告訴人證述如前；且依前開道路交通事故
    現場相片所示，告訴人機車於本件車禍發生後，僅有輕微之
    刮擦痕、小部分車體外殼碎片掉落等受損情形，而無嚴重之
    撞擊痕跡，顯見本件車禍事故發生時，告訴人機車與被告汽
    車撞擊力道非大；再佐以告訴人於車禍發生後，係直接自機
    車上摔倒在地，業經告訴人證述如前，並為被告所不否認，
    則衡以物理上之慣性原理，可知告訴人機車與被告汽車發生
    擦撞時，其行車非快，否則告訴人應會在車禍發生後，發生
    騰空飛起再落地之情形；此外，卷內並無其他證據證明告訴
    人於案發當時有超速行駛之情，是被告空言指稱告訴人行車
    速度過快，就本件車禍事故亦與有過失乙節，尚難遽予採認
    。另被告先前於本院準備程序中辯稱：伊當初要右轉時，有
    慢慢轉彎，係看到慢車道上有2 、3 輛機車在等待伊之後，
    伊方開始轉彎，係告訴人行車速度過快，自己來撞伊的云云
    ，然被告於本院審判程序中，業就案發當時其行車情形之供
    述如上，是其既係於突然發現指示標誌之匆忙狀況下，方臨
    時決定要右轉，則其是否仍會等待慢車道上之機車禮讓其前
    進後，再以慢速度轉彎，實非無疑；復佐以其於警詢中自承
    ：伊要轉彎時，伊車道上之燈號，係綠燈快要轉換成黃燈等
    語，則被告既係在燈號變換此種即將無法前進、轉彎之情況
    下右轉，益徵其無等待機車禮讓其前進後，再以慢速轉彎之
    可能性，是被告上開於本院準備程序中所為之辯解，要難予
    以採信。
(四)、綜上，本件事證明確，被告前揭過失傷害犯行，事證已臻明
    確，堪以認定。至被告於本院審理中，請求調取肇事地點附
    近之監視錄影帶，而欲證明本件車禍事故之發生狀況乙節，
    查被告為此項證據調查之聲請，係於本院95年9 月8 日之審
    判程序中始提出，距離案發時間已超過1 年5 月，衡以常情
    ，即令上開交岔路口有裝設監視錄影系統，其監視錄影資料
    亦不會保存至今，況本件被告犯行，業經本院論述如上，相
    關待證事實已臻明瞭，是此項證據並無再予調查必要，被告
    上開所請，尚屬無據，併予敘明。
二、按行為後法律有變更者，適用行為時之法律。但行為後之法
    律有利於行為人者，適用最有利於行為人之法律，刑法第2
    條第1 項定有明文。查被告行為後，刑法業於95年7 月1 日
    修正公布施行，而修正後之刑法第33條第5 款規定「罰金：
    新臺幣1000元以上，以百元計算之」，與修正前之刑法第33
    條第5 款規定「罰金：1 元以上」相較，刑法分則中關於有
    罰金刑之規定者，在修法前最低度之法定刑係銀元1 元即新
    臺幣3 元（至罰金罰鍰提高標準條例第1 條，係關於最高度
    刑提高之規定，尚與最低度刑無關），而在修法後則係新臺
    幣1000元，比較修正前後之規定，修正後之規定較不利於行
    為人，是若行為人所犯罪行之法定刑有罰金刑者，即應依刑
    法第2 條第1 項前段規定，依行為人行為時即修正前之規定
    處斷（至亦於95年7 月1 日施行之刑法施行法第1 條之1 之
    規定，僅係規範如何將刑法分則罰金刑之單位由「銀元」轉
    換為「新臺幣元」，未就各該分則之實際內涵加以變更，尚
    不生新舊法比較之問題）。本件被告所犯刑法第284 條第1
    項前段之罪，其法定刑中有罰金刑，揆諸上開說明，自應適
    用修正前之規定處斷。是核被告所為，係犯修正前刑法第28
    4 條第1 項前段之過失傷害罪。被告於本件車禍事故發生後
    ，將告訴人載離事故現場、前往醫院接受治療，嗣即離去醫
    院逕自返家，係待告訴人報案後，方經警員通知而到案製作
    警詢筆錄等情，業據被告自陳在卷，是被告就本案並無自首
    之情，併此敘明。爰審酌被告駕駛車輛不知小心謹慎，造成
    告訴人受有傷害，所為並無可取，然念其犯後坦承大部分犯
    行，態度尚可，復參以告訴人所受傷害程度，及被告迄今未
    能與告訴人達成和解、對告訴人為合理之賠償等一切情狀，
    量處如主文所示之刑，以資懲儆。按本件被告犯罪時之刑法
    第41條第1 項前段規定：「犯最重本刑為5 年以下有期徒刑
    以下之刑之罪，而受6 個月以下有期徒刑或拘役之宣告，因
    身體、教育、職業、家庭之關係或其他正當事由，執行顯有
    困難者，得以1 元以上3 元以下折算一日，易科罰金」，又
    被告行為時之易科罰金折算標準，修正前之罰金罰鍰提高標
    準條例第2 條（現已刪除）規定，就其原定數額提高為100
    倍折算1 日，則本件被告行為時之易科罰金折算標準，應以
    銀元100 元以上300 元以下折算1 日，經換算為新臺幣後，
    應以新臺幣300 元以上900 元以下折算1 日。惟95年7 月1
    日修正公布施行之刑法第41條第1 項前段則規定：「犯最重
    本刑為5 年以下有期徒刑以下之刑之罪，而受6 個月以下有
    期徒刑或拘役之宣告者，得以新臺幣1000元、2000元或3000
    元折算1 日，易科罰金」，比較修正前後之易科罰金折算標
    準，修正後之規定較不利於被告，故應依刑法第2 條第1 項
    前段，適用被告行為時即修正前之規定，就被告上開宣告之
    刑，定其易科罰金之折算標準。
據上論斷，應依刑事訴訟法第452 條、第299 條第1 項前段，刑
法第2 條第1 項前段，修正前（下同）刑法第284 條第1 項前段
、第41條第1 項前段，罰金罰鍰提高標準條例第1 條前段，修正
前罰金罰鍰提高標準條例第2 條，判決如主文。
本案經檢察官甲○○到庭執行職務。
中    華    民    國    95    年    9     月    22    日
                  交通法庭    審判長法  官 李嘉興
                                    法  官 張金柱
                                    法  官 陳君杰
以上正本證明與原本無異。
如不服本判決，應於判決送達後10日內，向本院提出上訴狀。
中    華    民    國    95    年    9     月    22    日
                                    書記官 陳昱良
附錄本判決論罪之法條：
刑法第284 條第1 項
因過失傷害人者，處6 月以下有期徒刑、拘役或500 元以下罰金
，致重傷者，處1 年以下有期徒刑、拘役或500 元以下罰金。


司法院資訊處製作；財團法人民間司法改革基金會備份。
